【裁判字號】    94,重訴,17
【裁判日期】    950406
【裁判案由】    殺人
【裁判全文】
臺灣苗栗地方法院刑事判決              94年度重訴字第17號
公  訴  人  臺灣苗栗地方法院檢察署檢察官
被      告  丙○○
                      )
指定辯護人  盛枝芬律師
上列被告因殺人案件，經檢察官提起公訴（94年度偵字第3372號
），及檢察官於審判期日以言詞追加起訴，本院判決如下：
    主  文
丙○○殺人，累犯，處有期徒刑拾肆年，褫奪公權拾年，扣案鐮
刀壹把沒收；又犯不能安全駕駛動力交通工具罪，累犯，處有期
徒刑伍月。應執行有期徒刑拾肆年肆月，褫奪公權拾年，扣案鐮
刀壹把沒收。
    事  實
一、丙○○前曾犯公共危險等案件，經本院判處有期徒刑4 月，
    甫於民國92年3 月31日易科罰金執行完畢。丙○○於94年8
    月24日下午1 時許開始飲用啤酒，至下午4 時許已飲用6 瓶
    啤酒，(一)於當日下午5 時30分許，在苗栗縣獅潭鄉百壽村38
    之14號前，因酒後（未達精神耗弱程度）與胡忠義發生口角
    ，丙○○以腳踹向胡忠義所騎乘之機車，胡忠義因而心生不
    滿並揚言要報復，而隨即騎乘機車回家取出柴刀1 把，再於
    同日下午6 時許返回上揭爭吵處，丙○○在苗栗縣獅潭鄉百
    壽村7 鄰38之11號之住處，見聞胡忠義持刀騎乘機車前來並
    在屋外叫喊，亦在其住處取出長刃之鐮刀1 把並走至上開百
    壽村38之14號前，2 人接近後，胡忠義先持刀砍傷丙○○左
    胸及左上臂，丙○○受傷後甚為氣憤，即先以左手捉住胡忠
    義持刀之右手，明知若以鐮刀用力砍向胡忠義之頭部，胡忠
    義顯有因失血過多而死亡之可能，竟基於縱胡忠義發生死亡
    之結果亦不違背其本意之不確定殺人故意，以左手將胡忠義
    推開，再以右手持長刃鐮刀朝胡忠義頭部左側猛力揮砍，致
    使胡忠義受有頭部左側顴頰耳枕部有一處橫向利器砍切創，
    砍斷左耳朵，深及顱骨內可看見腦組織，創口內大量出血，
    此利器所致開放性傷口大小長寬深約為13乘2.5 ～3.0 乘
    3.0 公分，並導致出血性休克而於送醫前死亡。丙○○於胡
    忠義倒地後，即將行兇之長刃鐮刀藏放在其住處前之鐵皮板
    下方。(二)丙○○因前已飲用啤酒6 瓶，明知無法安全駕駛動
    力交通工具，竟仍騎乘車號QK2 －098 號機車，由上開地點
    至距離約2 、3 百公尺左右之苗栗縣警察局大湖分局百壽派
    出所報案遭他人砍傷，然隱瞞其將胡忠義砍倒之事實。嗣經
    警至案發現場發現胡忠義倒地後，循線扣得柴刀及鐮刀（長
    刃）各1 把，並測得丙○○呼氣酒濃度高達每公升0.88毫克
    ，而查悉上情。
二、案經苗栗縣警察局大湖分局報請臺灣苗栗地方法院檢察署檢
    察官偵查起訴。
    理  由
一、證據能力部分：
  (一)按被告以外之人於審判外之言詞或書面陳述，除法律有規定
    者外，不得作為證據。被告以外之人於審判外向法官所為之
    陳述，得為證據。又被告以外之人於審判外之陳述，雖不符
    前四條之規定，而經當事人於審判程序同意作為證據，法院
    審酌該言詞陳述或書面陳述作成時之情況，認為適當者，亦
    得為證據，當事人、代理人或辯護人於法院調查證據時，知
    有第159 條第1 項不得為證據之情形，而未於言詞辯論終結
    前聲明異議者，視為有前項之同意。刑事訴訟法第159 條第
    1 項、第159 條之1 第1 項、第159 條之5 分別定有明文。
  (二)查，本件關於證人乙○○警詢、偵查中之陳述，均係被告以
    外之人於審判外所為之陳述，然被告丙○○及其指定辯護人
    於本院行準備程序中，均表示對上開證據之證據能力不爭執
    ，且經本法院於審理期日就上開警詢筆錄、偵查筆錄逐一提
    示並告以要旨，被告及其指定辯護人就此部分證據之證據能
    力均未聲明異議。本院審酌上開證人與被告為叔姪關係，素
    無怨隙，復無違法取證瑕疵存在，其於案發後記憶猶新之情
    況下所為之言詞陳述，應無顯不可信之情形，依刑事訴訟法
    第159 條之1 第1 項、第159 條之5 規定，即有證據能力，
    合先敘明。
二、訊據被告丙○○對於上開時、地，其持長刃鐮刀揮砍被害人
    胡忠義頭部左側，造成被害人胡忠義受有如事實欄所述之傷
    害，進而導致出血性休克而死亡，且於飲用6 瓶啤酒後，已
    達無法安全駕駛動力交通工具，仍騎乘機車至苗栗縣警察局
    大湖分局百壽派出所報案，經警測得呼氣酒濃度高達每公升
    0.88毫克等事實固不否認。惟辯稱：不是故意要致胡忠義死
    亡，當時很緊張等語，另指定辯護人為被告辯稱：被告係基
    於正當防衛之意思，且僅有傷害之犯意，犯後並有向警方自
    首等語，經查：
  (一)被告於案發前曾與被害人胡忠義爭吵，被告並有踢胡忠義之
    機車，胡忠義回家拿取柴刀1 把返回案發現場，被告亦自家
    中拿出扣案鐮刀1 把，胡忠義先持刀砍傷丙○○左胸近腋窩
    處，嗣丙○○以左手捉住胡忠義持刀之右手後，將胡忠義推
    開，再以右手持長刃鐮刀朝胡忠義頭部左側猛力揮砍，致使
    胡忠義受有頭部左側顴頰耳枕部有一處橫向利器砍切創，砍
    斷左耳朵，深及顱骨內可看見腦組織，創口內大量出血，此
    利器所致開放性傷口大小長寬深約為13乘2.5 ～3.0 乘3.0
    公分，並導致出血性休克而於送醫前死亡等情，及被告丙○
    ○飲用啤酒6 瓶後，仍騎乘機車至苗栗縣警察局大湖分局百
    壽派出所報案，經警測得丙○○呼氣酒濃度高達每公升0.88
    毫克等情，業據被告於偵查中及本院審理時均供承不諱，核
    與證人乙○○於偵查中及本院審理時證述情節相符，證人乙
    ○○於偵查中證稱：胡忠義騎機車去丙○○家，接著丙○○
    踢胡忠義之機車，胡忠義回家後過了5 至10分鐘又回來，他
    手上有拿刀子，丙○○出來看到對方拿刀子，他就進去拿1
    把刀子出來，對方先砍丙○○的胸部，丙○○抓住對方拿刀
    子的手腕，就拿刀子往回砍對方的耳朵等語（見第3372號偵
    查卷第67至68頁），另證人乙○○於本院證稱：胡忠義拿的
    刀較短，丙○○的刀較長，丙○○是以左手抓住胡忠義持刀
    之右手後，兩人有分開，丙○○再以右手持刀砍胡忠義等語
    （見本院95年3 月23日審判筆錄第8 至9 頁），被告於本院
    審理時供稱：擋住死者後，有推開他，被害人有往後退幾步
    等語（見本院95年3 月23日審判筆錄第27頁），復有柴刀1
    把、長刃鐮刀1 把扣案可資佐證，另被告所持長刃鐮刀，經
    以紗布採取刀上血跡送內政部警政署刑事警察局鑑定，被告
    所持鐮刀之血跡與被害人胡忠義血液之DNA 型別相同，有內
    政部警政署刑事警察局鑑驗書1 紙附卷足佐（見第3372號偵
    查卷第70頁），而被害人有頭部外傷，左側顴頰耳枕部有一
    處橫向利器砍切創，砍斷左耳朵，深及顱骨內可看見腦組織
    ，創口內大量出血，此利器所致開放性傷口大小長寬深約為
    13 公 分×2.5 ～3 公分×3 公分（長度×寬度×深度），
    並導致出血性休克死亡，有臺灣苗栗地方法院檢察署驗斷書
    、臺灣苗栗地方法院檢察署相驗屍體證明書、勘驗筆錄、財
    團法人為恭紀念醫法醫參考病歷摘要各1 份、相驗屍體照片
    16張，被告所持長刃鐮刀照片2 張附卷足佐（相字第423 號
    偵查卷第35、43至45、46、47至48、49至64頁），此外並有
    現場照片8 張、被告藏放長刃鐮刀地點照片5 張、被告受傷
    照片3 張、測試呼氣酒精濃度值1 紙（見第3372號偵查卷第
    32至34、36至39、40、14頁）附卷可稽，被告此等部分之自
    白與事實相符，足堪採信。
  (二)另被告於警詢時供稱：我是往胡忠義左邊的頭砍一刀，我們
    雙方都有喝酒，但不是一起喝，我自己意識很清楚等語，於
    偵查中供稱：當初砍被害人那一刀很大力，砍時很生氣，是
    被害人先拿刀子砍我，我很生氣，才拿刀子砍他等語（見第
    3372號偵查卷第14、48至49頁），另於本院審理時供稱：揮
    砍死者時手握住長柄之中間，該刀有生銹，但很利，知道頭
    部是人的要害，亦知道砍到頭部人會死亡，揮砍胡忠義時手
    舉高高，從高高砍下會砍到頭部等語（見本院95年3 月23日
    審判筆錄第26、27頁），足認被告當時明知若以鐮刀用力砍
    向胡忠義之頭部，胡忠義顯有因失血過多而死亡之可能，被
    告因遭被害人胡忠義砍傷，甚為氣憤，竟持甚為鋒利之長刃
    鐮刀，朝被害人胡忠義左側頭部猛力揮砍一刀，足認被告具
    有縱胡忠義發生死亡之結果亦不違背其本意之不確定殺人故
    意。然被告於揮砍被害人胡忠義一刀，於被害人胡忠義倒下
    後，並未再持刀揮砍，是尚無法證明被告具有直接之殺人故
    意。又指定辯護人為被告辯稱，被告僅有傷害之犯意，然從
    被告揮刀猛力砍擊被害人頭部，被害人胡忠義傷口大小長寬
    深約為13公分×2.5 ～3 公分×3 公分（長度×寬度×深度
    ），觀諸相驗照片，被害人傷口深及顱骨內可看見腦組織，
    足認被告於行為時已有不確定殺人故意，被告所辯僅有傷害
    犯意，實不足採信。
  (三)另被告雖先遭被害人胡忠義一刀砍傷左胸及左臂，惟被告已
    將胡忠義持刀之右手抓住，此時胡忠義已無法攻擊被告，被
    告將胡忠義推開後，本可逃離現場，卻因氣憤而持扣案之長
    刃鐮刀，朝被害人胡忠義頭部左側猛力揮砍，足見被告當時
    係因氣憤攻擊被害人胡忠義，而非基於正當防衛之意思，另
    證人乙○○於本院審理時雖證稱：丙○○抓住胡忠義持刀之
    手，但胡忠義還想繼續砍丙○○，丙○○受不了，就砍胡忠
    義等語，惟證人乙○○復證稱：我覺得被告擋不住等語（見
    本院95年3 月23日審判筆錄第3 至4 、8 頁），是證人乙○
    ○就被告是否因擋不住被害人攻擊，始揮刀砍被害人一節，
    純屬個人臆測，此亦與被告自承因為生氣而砍被害人不符，
    且被告已抓住被害人持刀之手，又可將被害人推開，是被告
    顯無擋不住被害人胡忠義攻擊之情形，被告所辯當時揮刀猛
    力砍擊被害人胡忠義，係基於正當防衛之意思，尚不足採信
    。
  (四)再者，被告至苗栗縣警察局大湖分局百壽派出所報案遭他人
    砍傷，然隱瞞其將胡忠義砍倒之事實，業據證人即警員黃木
    乾於偵查中、本院審理時證述明確，證人黃木乾於本院審理
    時具結證稱：被告來報案說他被殺，我請同事趕快過去看，
    我同事回報說胡忠義也受傷之後，我繼續問被告，被告才講
    他也有砍胡忠義，我同事去現場看到胡忠義也受傷，這時我
    們就懷疑是被告砍傷胡忠義等語（見本院95年3 月23日審判
    筆錄第17、18頁），是被告於偵查機關已發覺其犯罪後，始
    向警方供述犯罪，顯不符刑法第62條所規定自首之要件，被
    告辯護人為被告辯稱有自首情形，亦不足採。另被告當時雖
    有飲用啤酒6 瓶，經警測得呼器酒精濃度達每公升0.88毫克
    ，然被告於警詢時供稱：案發當時自己意識很清楚（見第33
    72號偵查卷第14頁），證人乙○○於本院審理時證稱：案發
    當時被告還好，沒有很醉。證人即員警黃木乾於本院審理時
    證稱：被告講話還算正常（見本院95年3 月23日審判筆錄第
    4 、12頁），足認被告於案發時未達精神耗弱之程度，附此
    敘明。
三、核被告所為，係犯刑法第271 條第1 項之殺人罪、同法第
    185 條之3 不能安全駕駛動力交通工具罪，其所犯2 罪，犯
    意各別，罪名不同，應分論併罰之。被告所犯不能安全駕駛
    動力交通工具部分，已據公訴檢察官於審理時以言詞追加起
    訴，本院自應併予審理。被告有事實欄所載有期徒刑執行完
    畢之情形，有臺灣高等法院被告前案紀錄表1 份附卷可佐，
    被告於5 年內再犯有期徒刑以上之罪，為累犯，應依刑法第
    47條之規定就有期徒刑、拘役、罰金刑部分加重其刑（至所
    犯殺人罪部分法定本刑為死刑及無期徒刑，均不得加重）。
    爰審酌被告因一時氣憤，竟持刀砍殺他人，被害人傷勢令人
    怵目驚心，更造成被害人母親頓失依靠，被告惡性非輕，又
    被告犯後供詞反覆，一再避重就輕，未見悔意，被告雖提出
    喪葬協議書1 份，然僅為被害人家屬支出被害人之喪葬費，
    尚未與被害人家屬達成和解，被害人母親甲○○○亦到庭表
    示不願原諒被告，惟被告係先遭被害人攻擊後，一時氣憤，
    而犯下殺人重罪，另就不能安全駕駛動力交通工具部分，犯
    後尚能坦承犯行等一切情狀，分別量處如主文所示之刑，並
    被告所犯殺人罪部分，依刑法第37條第2 項規定，宣告褫奪
    公權10年，以資懲儆。至檢察官對被告所犯殺人罪部分具體
    求處無期徒刑，因本院已考量上情，本院認為檢察官之具體
    求刑稍嫌過重，仍應以主文所示之刑度較為適當，附此敘明
    。至扣案之鐮刀1 支，係被告所有，供其犯罪所用之物，業
    據被告供述明確，應依刑法第38條第1 項第2 款之規定予以
    宣告沒收。
據上論斷，應依刑事訴訟法第299 條第1 項前段，刑法第271 條
第1 項、第185 條之3 、第47條、第37條第2 項、第51條第5 款
、第38條第1 項第2 款，判決如主文。
本案經檢察官劉玉書到庭執行執務。
中    華    民    國    95    年    4     月    6     日
                  刑事第三庭    審判長法  官  柳章峰
                                      法  官  林卉聆
                                      法  官  吳國聖
以上正本與原本無異。
如不服本判決，應於判決送達後10日內向本院提出上訴狀（應附
繕本）。告訴人或被害人如對於本判決不服者，應具備理由請求
檢察官上訴，其上訴期間之計算係以檢察官收受判決正本之日期
為準。
中    華    民    國    95    年    4     月    6     日
                                      書記官  歐明秀
科刑法條：
中華民國刑法第271條
(普通殺人罪)
殺人者，處死刑、無期徒刑或 10 年以上有期徒刑。
前項之未遂犯罰之。
預備犯第 1 項之罪者，處 2 年以下有期徒刑。
中華民國刑法第185條之3
服用毒品、麻醉藥品、酒類或其他相類之物，不能安全駕駛動力
交通工具而駕駛者，處1 年以下有期徒刑、拘役或3 萬元以下罰
金。


司法院資訊處製作；財團法人民間司法改革基金會備份。
